臺灣士林地方法院民事判決　　　　　　　 96年度訴字第368號
原　　　告　有限責任台北縣淡水信用合作社
法定代理人　甲○○
訴訟代理人　林樹旺律師
　　　　　　莊志成律師
被　　　告　大南汽車股份有限公司
法定代理人　乙○○
訴訟代理人　蘇美玲律師
上列當事人間請求清償債務事件，本院於中華民國96年7 月6 日
言詞辯論終結，判決如下：
    主  文
被告應給付原告新台幣壹佰貳拾壹萬柒仟肆佰貳拾元及自民國九
十六年四月十九日起至清償日止，按年息百分之五計算之利息。
原告其餘之訴駁回。
訴訟費用新台幣貳萬肆仟佰捌拾元由被告負擔二分之一即新台
幣壹萬貳仟壹佰玖拾元，餘由原告負擔。
本判決第一項於原告以新台幣肆拾壹萬元供擔保後，得假執行，
但被告如以新台幣壹佰貳拾壹萬柒仟肆佰貳拾元為原告預供擔保
，得免為假執行。
原告其餘假執行之聲請駁回。
    事  實  及  理  由
一、按訴狀送達後，原告不得將原訴變更或追加他訴。但擴張或
    減縮應受判決事項之聲明者，不在此限，民事訴訟法第255
    條第1 項第3 款定有明文。本件原告起訴時訴之聲明為「(一)
    被告應給付原告新台幣（下同）2,286,650 元及自起訴狀繕
    本送達翌日起至清償日止按年息5 ％計算之利息。(二)願供擔
    保，請准宣告假執行。」，嗣於訴訟進行中，變更聲明為「
    (一)被告應給付原告2,361,629 元及其中2,286,650 元及自起
    訴狀繕本送達翌日起至清償日止按年息5 ％計算之利息，其
    中74,979元及自民國96年7 月7 日起至清償日止按年息5 ％
    計算之利息。(二)願供擔保，請准宣告假執行。」，核屬擴張
    應受判決事項之聲明，揆諸前開規定，自應准許。
二、原告起訴主張：訴外人丙○○前向原告辦理抵押借款，因其
    未依約繳息，經原告向法院起訴請求清償借款，經本院以89
    年度重訴字第489 號判決原告勝訴確定，原告即以前開民事
    判決為執行名義，聲請拍賣訴外人丙○○所提供之擔保品，
    然因不足清償，原告再聲請就訴外人丙○○對被告之薪資債
    權為強制執行，經本院執行處於91年7 月4 日以士院儀執速
    字第11007 號執行命令，就丙○○對於被告之每月應領薪資
    （包括薪俸各種津貼、獎金、補助費等在內）三分之一在19
    ,366,235 元 及自90年5 月23日起至清償日止按年息8.47％
    計算之利息暨按上開利率之二成計算之違約金及執行費用13
    5,564 元、郵資340 元範圍內予以扣押，並於91年12月3日
    發移轉命令，將訴外人丙○○對被告之薪資債權在19,366,
    235 元範圍內移轉與原告。而原告自91年10月21日起至95年
    12月22日止共計收到匯款1,144,209 元（91年度收到匯款39
    ,000 元 、92年度收到匯款229,757 元、93年度收到匯款35
    6,284 元、94年度收到匯款259,584 元、95年度收到匯款25
    9,584 元），惟原告嗣後向財政部台灣省北區國稅局調閱訴
    外人丙○○之年度所得資料，發現訴外人丙○○對於被告之
    薪資所得，91年度為1,119,877 元、92年度為2,466,475 元
    、93年度為1,815,294 元、94年度為1,402,045 元、95年度
    為934,463 元，是原告之前所收到之匯款金額顯低於被告依
    本院之債權移轉命令所應給付原告之金額，且被告根本未匯
    款與原告，經原告向被告反應，被告卻稱訴外人丙○○曾告
    知其與原告間有協議由訴外人丙○○按月匯款，故其方未依
    債權移轉命令匯款給原告，惟原告與訴外人丙○○間從未有
    任何約定，被告自不得執此主張免責。依訴外人丙○○91年
    至95年度之所得計算，被告應給付原告2,361,629 元等語。
    並聲明：(一)被告應給付原告2,361,629 元及其中2,286,650
    元及自起訴狀繕本送達翌日起至清償日止按年息5 ％計算之
    利息，其中74,979元及自96年7 月7 日起至清償日止按年息
    5 ％計算之利息。(二)願供擔保，請准宣告假執行。
三、被告則以：其於91年間接獲本院對訴外人丙○○之執行命令
    後，即委由訴外人丙○○與原告洽商償付方式，並於當時達
    成協議，約定由訴外人丙○○按月將薪資3 分之1 匯付原告
    ，被告無需處理，故自91年10月21日起至即由訴外人丙○○
    依約自行將款項按月匯付原告，此種給付方式迄95年12月22
    日止已維持5 年之久，共計由訴外人丙○○匯付1,144,209
    元，足證雙方有達成償付方式之變更，是原告自有遵守之義
    務，不得回頭要求被告按協議之前之方式為給付，退步言，
    縱認雙方未達成償付方式之變更，原告請求之金額亦應扣除
    被告已透過訴外人丙○○匯付之1,144,209 元云云資為抗辯
    。並聲明：原告之訴駁回，如受不利判決，願供擔保請准宣
    告免為假執行。
四、兩造不爭執之事實：
（一）原告以本院89年度重訴字第489 號民事確定判決為執行名
      義，聲請就債務人丙○○對被告之薪資債權為強制執行，
      經本院執行處於91年7 月4 日以士院儀執速字第11007 號
      執行命令，就丙○○對於被告之每月應領薪資（包括薪俸
      各種津貼、獎金、補助費等在內）三分之一在19,366,235
       元 及自90年5 月23日起至清償日止按年息8.47％計算之
      利息暨按上開利率之二成計算之違約金範圍內予以扣押。
      本院執行處並於91年12月3 日發移轉命令，將前開已扣押
      之薪資債權移轉與原告。被告均有收到前開扣押及移轉命
      令。
（二）原告自91年10月21日起至95年12月22日止共計收到匯款1,
　　　144,209 元（91年度收到匯款39,000元、92年度收到匯款
  　　229,757 元、93年度收到匯款356,284 元、94年度收到匯
    　款259,584元、95年度收到匯款259,584元）。
（三）訴外人丙○○對於被告之薪資所得，91年度為1,119,877
      元、92年度為2,466,475 元、93年度為1,815,294 元、94
      年度為1,402,045 元、95年度為934,463 元。
五、得心證之理由：本件原告主張被告未依本院發給之薪資債權
    移轉命令給付原告之事實，為被告所否認，而以前開情詞置
    辯，是本件兩造之爭點，應在於(一)兩造曾否就本件薪資請求
    之償付方式達成協議，約定由訴外人丙○○按月將薪資之三
    分之一匯付與原告，被告無庸處理按月扣款予原告？(二)原告
    請求之金額是否應扣除原告已收取之匯款1,144,209 元？茲
    論述如下：
（一）證人丙○○雖到庭證稱：「91年8 月或9 月份，被告公司
      收到公文後，要求我到原告公司談，在91年8 月或9 月份
      我與原告杜金龍先生當面洽談，…杜先生問我薪水多少，
      我說3 萬9 千元，杜先生告訴我說要給付薪水三分之一，
      還告訴我原告帳戶，叫我按月付款。…我依照與原告達成
      協議按月給付，如有不足，也沒人有告訴我。92年9 月25
      日我薪水有調整，從那天起我按月給付金額為21,632元，
      之前9 月10日杜先生有要求我補足之前薪水調整後之差額
      ，我有補足39,229元，9 月10日之前杜先生有要求我拿出
      薪水單，92年9 月25日之後繳薪水三分之一21,632元，補
      足之39,229元是杜先生叫我補的。…從來未提到獎金事情
      …91年10月第一次開始匯款，就是在匯款之前達成（協議
      ）。…被告公司要我去與原告談扣押命令事情，談完之後
      被告還是給付我薪水，由我去匯款三分之一給原告。」等
      語，然經本院訊問「當時與原告協議有無提到如果你給付
      金額不足薪水三分之一時，公司是否要給付給原告？」時
      其則證稱「完全沒有提到跟公司有關部分。」，是縱認原
      告就扣押命令所扣押之薪資債權部分，有同意由訴外人丙
      ○○代被告按月給付，然因其並未談及有無免除被告公司
      責任部分，是如訴外人丙○○給付之金額不足扣押命令所
      扣押之範圍時，被告依債權移轉命令仍得請求被告為給付
      。而本件扣押命令及移轉命令所扣押及移轉者為訴外人丙
      ○○對於被告之每月應領薪資（包括薪俸各種津貼、獎金
      、補助費等在內）三分之一，而由兩造不爭執之訴外人丙
      ○○對於被告之91年至95年薪資所得計算結果，因被告係
      91 年7月11日收受本院扣押命令，業經本院調閱90年度執
      字11007 號執行卷核閱無誤，是被告依前開移轉命令應給
      付與原告之金額為2,361,629 元（計算式如下：91年度：
      1,119,877 ÷12×5 ÷3 ＝155,538 ，92年度：2,466,47
      5 ÷3 ＝822,158 ，93年度：1,815,294 ÷3 ＝605,098
      ，94年度：1,402,045 ÷3 ＝467,348 ，95年度：934,46
      3 ÷3 ＝311,487 ，91年度至95年度：155,538+822,158+
      605,098+467,348+311,487＝2,361,629） 。
（二）因訴外人丙○○已代被告匯付1,144,209 元與原告，是本
      件原告得請求被告給付之金額自應扣除前開已匯付之1,14
      4,209 元，是原告依據本院前開移轉命令尚得請求被告給
      付之金額為1,217,420 元（計算式如下：2,361,629-1,14
      4,209 ＝1,217,420） 。
（三）從而，原告請求被告給付1,217,420 元及自起訴狀繕本送
      達翌日即96年4 月19日起至清償日止按年息5 ％計算之利
      息範圍內，為有理由，應予准許，逾此部分之請求，即屬
      無據，應予駁回，其假執行之聲請亦失所附麗，應併予駁
      回。
六、本件兩造分別陳明願供擔保請准宣告及免為假執行，經核均
    無不合，爰酌定相當擔保金額分別准許之。
七、本件為判決之基礎已臻明確，兩造其餘攻擊防禦方法，核與
    本件判決結果無影響，爰不予一一論述，附此敘明。
八、本件依職權定本件訴訟費用額為24,380元（第一審裁判費24
    ,380 元） ，應由被告負擔2 分之1 即12,190元，餘由原告
    負擔。
九、訴訟費用負擔之依據：民事訴訟法第79條、第87條第1項。
中　　華　　民　　國　　96　　年　　7 　　月　　20　　日
                  民事第一庭  法　官  藍雅清
以上正本證明與原本無異。
如對本判決上訴，應於判決送達後20日內向本院提出上訴狀。
中　　華　　民　　國　　96　　年　　7 　　月　　24　　日
                              書記官  黃王雅寬
